【裁判字號】    90,訴,116
【裁判日期】    901127
【裁判案由】    侵權行為損害賠償
【裁判全文】
臺灣高等法院民事判決  九十年度訴字第一一六號
      原      告  乙○○
                  丙○○○
      被      告  甲○○
右當事人間侵權行為損害賠償事件，本院判決如左︰
      主      文
被告應給付原告乙○○新台幣貳拾萬貳仟貳佰捌拾伍元，應給付原告丙○○○新台幣
伍萬壹仟捌佰零伍元，及均自民國八十九年六月十五日起至清償日止，按年息百分之
五計算之利息。
原告其餘之訴駁回。
訴訟費用由被告負擔十分之一，餘由原告乙○○負擔十分之六，原告丙○○○負擔十
分之三。
原告假執行之聲請均駁回。
    事實及理由
一、本件原告主張：原告乙○○及丙○○○為夫妻，與被告各在台北市○○區○○街
    二六五號及二六三號前設攤營生，被告因桌子擺放問題與相鄰之原告夫婦間生有
    摩擦，且耳聞原告夫婦借錢予其配偶郭陳秀霞簽賭六合彩，致對原告夫婦心生不
    滿。民國八十八年八月三日上午五時五十分許，被告在其位於台北市○○區○○
    街二六三號三樓之住處獨自喝酒後愈覺不平，竟萌生殺人犯意，持其所有扁長型
    之不詳刀械（長約二、三十公分）一把，下樓至同街二六五號前乙○○擺設之攤
    位，趁乙○○正為客人方芳聲煎蛋餅而未注意之際，自背後持該刀械朝乙○○後
    頸部砍殺一刀，造成乙○○後頸部裂傷（七×一‧五×二公分），揮砍第二刀時
    ，因乙○○以右手遮擋僅砍及右臂（六×二×二‧八公分裂傷），乙○○旋即奮
    力逃跑，然被告仍持續追砍，致乙○○左上臂後側裂傷三×一‧二×○‧八公分
    、擦傷二×○‧三×○‧一公分、四×三公分、右上臂擦傷十四×○‧二公分、
    六×○‧二公分，嗣乙○○逃入附近店家躲避，經人報警後，為前往處理之警員
    送醫急救始倖免一死。又台北市政府警察局大同分局蘭州派出所警員許仁豪前往
    現場將被告帶回派出所訊問後，帶同被告返家拿取砍傷乙○○所使用之刀械時，
    被告乃基於普通傷害之犯意，持其擬交予警察之菜刀，揮砍丙○○○，致丙○○
    ○左手肘部分裂傷，且被告上開殺人未遂及傷害犯行，業經本院刑事庭以八十九
    年度上訴字第一六七七號判決有罪在案，傷害丙○○○部分並已確定。爰依侵權
    行為之法律關係求為命被告分別給付乙○○新台幣（下同）二百萬二千二百八十
    五元、丙○○○一百萬一千八百零五元及均自起訴狀繕本送達翌日起至清償日止
    按年息百分之五計算之利息，並願供擔保請准為假執行之宣告等情。
二、被告則以：原告乙○○以自己之攤位設施妨害被告攤位營業，履勸不聽，致雙方
    相互扭打，被告亦因此受傷。又原告丙○○○持椅子往被告身上打，被告為防衛
    自己權利有所反擊，係正當防衛。故本件損害之發生，係原告夫婦所造成，依民
    法第二百十七條第一項規定，被告免負損害賠償責任等語，資為抗辯。並答辯聲
    明(一)原告之訴駁回。(二)如受不利之判決，願供擔保免為假執行之宣告。
三、兩造不爭之事實：
    查被告與原告乙○○及丙○○○夫妻，因各在台北市○○區○○街二六三號及二
    六五號前，設攤營生，為桌子擺放問題，被告與相鄰之乙○○、丙○○○夫妻間
    生有摩擦，被告並因耳聞乙○○及丙○○○夫妻借錢予其配偶郭陳秀霞簽賭六合
    彩，致對陳某夫婦心生不滿。於民國八十八年八月三日上午五時五十分許，被告
    在其位於台北市○○區○○街二六三號三樓之住處獨自喝酒後愈覺不平，竟持其
    所有扁長型之不詳刀械（長約二、三十公分）一把，下樓至同街二六五號前乙○
    ○前擺設之攤位，趁乙○○正在為客人方芳聲煎蛋餅而未注意之際，自背後持該
    刀械朝陳某後頸部砍上一刀，造成陳某後頸部裂傷（七×一．五×二公分），嗣
    再持刀揮砍第二刀時，因陳某以右手遮擋致僅砍及右臂（六×二×二．八公分裂
    傷），陳某旋即奮力逃跑，被告仍持續追砍，致乙○○左上臂後側裂傷三×一．
    二×０．八公分、擦傷二×０．三×０．一公分、四×三公分、右上臂擦傷十四
    ×０．二公分、六×０．二公分，幸陳某逃入附近店家躲避，並經人報警後，為
    前往處理之警員送醫急救。嗣台北市政府警察局大同分局蘭州派出所警員許仁豪
    前往現場將被告帶回上述派出所訊問後，復帶同被告返家拿取砍傷乙○○所使用
    之刀械時，又持其取自家中擬交予警察之菜刀一把，揮砍丙○○○，致丙○○○
    左手肘部分裂傷之事實，為被告所不爭，並為本院八十九年度上訴字第一六七七
    號刑事判決所認定，其侵權行為之事實，堪以認定。
四、按「因故意或過失，不法侵害他人之權利者，負損害賠償責任」「不法侵害他人
    之身體、健康、名譽、自由、信用、隱私、貞操、或不法侵害其他人格法益而情
    節重大者，被害人雖非財產上之損害，亦得請求賠償相當之金額。」民法第一百
    八十四條第一項、第一百九十五條第一項前段定有明文。本件被告侵權行為之事
    實，已如前述，茲所應審酌者為原告得請求被告給付之金額究為若干？茲分述之
    。
  (一)醫藥費部分：原告乙○○支出醫藥費二千二百八十五元，原告丙○○○支出醫藥
    費一千八百零五元，業據原告提出醫藥費用收據在卷可稽（見本院卷第二十四－
    二十六頁、三十一－三十五頁），被告對其數額並不爭執，應認為原告此部分之
    主張為真實，其請求應予准許。
  (二)精神慰撫金部分：原告二人肉體均受被告侵害，其精神上之痛楚在所難免，原告
    乙○○為中華電信股份有限公司北區分公司士林營運處之專員，高職畢業，年收
    入九十一萬二千三百五十九元，有扣繳憑單附卷可稽（見同前卷第三十頁），原
    告丙○○○目前為攤販，國中畢業，收入並不固定；而被告係國中畢業，原為攤
    販，目前無職業，以上身分、地位、經濟能力，為兩造互不爭執，本院審酌上情
    ，認原告乙○○、丙○○○請求之精神慰撫金分別在二十萬元、五萬元範圍內予
    以准許，逾上開金額部分，其請求尚非適當，為無理由，應予駁回。
五、被告抗辯其係因原告乙○○當時身為公務人員仍設置攤位，影響其攤位，及原告
    丙○○○及其女陳惠芬拿椅子打伊，伊始持菜刀砍丙○○○，被告係出於正當防
    衛或防衛過當，應適用過失相抵之原則云云，然查被告如何被原告丙○○○及其
    女陳惠芬持椅子毆打一節，並無法舉證以實其說，且縱有互毆之情事，依最高法
    院六十八年台上字第九六七號判例意旨：「雙方互毆乃雙方互為侵權行為，與雙
    方行為為損害之共同原因者有別，無民法第二百十七條過失相抵原則之適用」，
    是以，被告此部分之抗辯，委不足採。
六、綜上所述，原告依侵權行為之法律關係，求為判命被告給付原告乙○○、丙○○
    ○各二十萬二千二百八十五元、五萬一千八百零五元本息，為無不當，應予准許
    。至逾上開金額部分之請求尚乏依據，不應准許，應予駁回。
七、假執行部分：前述原告勝訴部分，其上訴利益未逾一百萬元，本院判決後，即告
    確定。至其敗訴部分假執行失所附麗，原告假執行之聲請，於法不合，應予駁回
    。
八、據上論結，本件原告之訴為一部有理由，一部無理由，依民事訴訟法第七十九條
    但書、第八十五條第一項但書，判決如主文。
中      華      民      國    九十      年     十一     月    二十七    日
                                民事第八庭
                                    審判長法  官  鄭  三  源
                                          法  官  王  淇  梓
                                          法  官  郭  松  濤
右正本係照原本作成。
原告如不服本判決，應於收受送達後二十日內向本院提出上訴書狀，其未表明上訴理
由者，應於提出上訴後二十日內向本院補提理由書狀（均須按他造當事人之人數附繕
本）上訴時應提出委任律師或具有律師資格之人之委任狀；委任有律師資格者，另應
附具律師及格證書及釋明委任人與受任人有民事訴訟法第四百六十六條之一第一項但
書或第二項（詳附註）所定關係之釋明文書影本。
中      華      民      國    九十      年     十一     月    二十九    日
                                          書記官  方  素  珍
附註：
民事訴訟法第四百六十六條之一（第一項、第二項）
對於第二審判決上訴，上訴人應委任律師為訴訟代理人。但上訴人或其法定代理人具
有律師資格者，不在此限。
上訴人之配偶、三親等內之血親、二親等內之姻親，或上訴人為法人、中央或地方機
關時，其所屬專任人員具有律師資格並經法院認為適當者，亦得為第三審訴訟代理人
。


司法院資訊處製作；財團法人民間司法改革基金會備份。
